---
title: "Guardar y cargar datos a R"
author: "Alexandra Brun Coronado y Sebastián Daniel Gómez Farje"
date: "`r format(Sys.time(), '%d %B %Y')`"
output: 
  html_document:
    toc: true
    toc_float: true
    collapsed: false
    number_sections: false
    toc_depth: 1
    code_download: true
    theme: flatly
    highlight: textmate
---

```{r echo=FALSE}
options(repos = c(CRAN = "https://cran.rstudio.com/"))
```

¡Hola!

R es un lenguaje de programación orientado al análisis de datos. Una de las primeras acciones que tendremos que hacer para empezar un análisis en R es cargar los datos. 

En la siguiente sección se especificarán los pasos para importar datos de diferentes formatos. 

### 1) Establecer directorio de trabajo 

Cuando quieras cargar datos de tu computadora, deberás establecer tu directorio de trabajo. El directorio, o también llamado carpeta de trabajo, es el lugar en tu computadora donde se encuentran todos los archivos con los que estarás trabajando en R. Ese será el lugar donde R va a buscar archivos para importarlos y, luego, exportarlos. 

Para encontrar el actual directorio de trabajo solo tienes que escribir la función `getwd()` en la consola y ejecutarla.

Luego de ejecutarla te mostrará la ruta del directorio que está utilizando R.

Si lo que quieres es cambiar el directorio de trabajo debes usar la función `setwd()`, colocando como argumento la nueva ruta del directorio que quieras utilizar entre comillas. 

También puedes establecer el directorio de trabajo desde el menú de R. Tienes que ir a **Session > Set Working Directory** y seleccionas la opción que prefieras.  

Existen varias razones por las que podrías no ser capaz de cambiar tu directorio de trabajo. Algunas de las opciones que puedes realizar para evitar este error son: 
- Comprobar que no hayas escrito mal la ruta. 
- Asegurarte de que el directorio no contenga caracteres inválidos como acentos o corchetes. 
- Comprobar de que tienes permisos de administrador. 

### 2) Tipos de formato de datos

Existe una variedad de formatos para los datos, pero nos centraremos en aquellos que puedan guardarse en hojas de cálculo. Esto se debe a que esta es la forma en la que habitualmente se trabaja con datos en las ciencias sociales.

a. Datos en formato texto (o tabulares) 
- CSV: .csv (su nombre completo es comma separated values o, en español, datos separados por comas) 
- Otros datos en formato texto 

b. Formatos de otros programas 
- EXCEL: .xls y .xlsx 
- SPSS: .sav y .por 
- STATA: .dta 
- SAS: .sas 

c. Formatos propios de R 
- R objects: .RData o .rda 
- Serialized R objects: .rds 

d. Otros formatos 
- JSON 
- XML 

### 3) Objetos de data de R

R te permite guardar y cargar objetos de data. De este modo, puedes emplear bases de datos externas y aplicarles todo lo que R tiene para ofrecer.

Primero creemos un objeto en R. Para ello, crearemos diferentes vectores que, unidos, forman una data.

```{r}
# Vectores
Número <- c(1,2,3,4,5) 
Letra <- c("A","B","C","D","E")
Ciudad <- c("Amsterdam", "Bilbao", "Casablanca", "Dakar", "Ebolowa")

# Data
Data1 <- data.frame(Número, Letra, Ciudad)
Data1

```

Recuerda que es importante seleccionar el directorio de trabajo para el guardado y cargado de objetos de data.

Ahora que has creado el objeto de data, la forma más fácil de guardarlo es con la función `save()`. El código para hacer es el siguiente:

<center>
**save(nombre del objeto, file = "dirección del directorio/nombre para el archivo.RData")**
</center>

Nótese el uso de las "/" y no la "\", que suelen confundirse. Una vez que el objeto de data es guardado en la dirección indicada, lo puedes cargar cuando quieras con la función `load()`.

### 4) Importar datos desde R

#### 4.1 Datos precargados en R

R-base viene con muchos datos precargados, específicamente en el package datasets. Para poder ver los datos precargados y disponibles en R debes hacer lo siguiente:  

```{r message=FALSE, warning=FALSE}
# En este paso guardas el datasets de R en un objeto llamado “paquetes”. 

paquetes <- library(help = "datasets")  

# Con la siguiente función podrás ver solo una parte del datasets, específicamente las dos primeras columnas. 

head(paquetes$info[[2]]) 
```
Si quieres utilizar, por ejemplo, el datasets BOD, debes ejecutar la siguiente línea: 

```{r message=FALSE, warning=FALSE}
BOD

# En este paso estamos guardando los datos de BOD como un dataframe llamado "data_BOD".
data_BOD <- as.data.frame(BOD)
```

#### 4.2 A través del menú

RStudio permite cargar datos a través de menús **(File > Import Dataset)**. Por medio de este proceso podrás cargar datos en formato CSV, EXCEL, SPSS, SAS Y STATA.

### 5) Importar datos en formato Excel

Para importar archivos en formato Excel hay varios paquetes, pero el que utiliza RStudio en sus menús es `readxl()`. Este paquete permite leer tanto ficheros .xls como .xlsx. Por ejemplo: 

```{r message=FALSE, warning=FALSE}
install.packages("readxl") 
library(readxl)

#Guardamos el archivo de excel con el nombre "data_wvs" 
data_wvs <- read_excel(path = "wvs_brasil.xlsx")
View(data_wvs)
```

Sin embargo, la manera más simple de cargar la data es utilizando el paquete `rio()`, ya que utiliza un único código para diferentes tipos de archivo. Para ello, primero hay que asegurarse que el archivo descargado esté en el directorio que estés utilizando. Luego, se debe cargar la librería `rio()` y, en caso no la tengas aún, importarla.

```{r warning=FALSE}
install.packages("rio") # Instalar el paquete rio
library(rio) # Cargar la librería río
```

Una vez cargada la librería, `rio()` permite cargar objetos de datos de cualquier formato.

```{r}
wvs_brasil <- import("wvs_brasil.xlsx")
```

Puedes encontrar el dataset en el repositorio de GitHub [aqui](https://github.com/HBurkli/statistics-for-social-sciences.github.io/tree/main/Bases_de_datos).

### 6) Importar datos desde la Web: GitHub

Para importar datos desde GitHub debes seguir dos simples pasos. Primero, debes instalar la liberaría repmis. Y, por último, copiar el link del repositorio en donde se encuentre el archivo.

```{r message=FALSE, warning=FALSE}
install.packages("repmis")
library(repmis)
data_refugee <- source_data("https://raw.githubusercontent.com/HBurkli/statistics-for-social-sciences.github.io/main/Bases_de_datos/Measuring%20state%20repressive%20repertoires%20with%20events.csv")
```













