---
title: "El lenguaje de R"
author: "Sebastian Torres Tapia"
date: "2023-02-17"
output: html_document
---

```{r setup, include=FALSE}
knitr::opts_chunk$set(echo = TRUE)
```

¡Hola!

### 1) Expresiones

El lenguaje de código de R está compuesto por una serie de expresiones. Dentro de estas expresiones podemos encontrar expresiones aritméticas, condicionales y asignaciones.

```{r}
x <- 1
if (1 > 2) "si" else "no"
```

```{r}
127 %% 10
```

Las expresiones están compuestas por objetos y funciones. Dichas expresiones podrán ser separadas por un punto y coma o ser escritas en diferentes líneas. 

### 2) Objetos

Todo tipo de código hace uso de objetos, los cuales incluyen vectores numéricos, vectores de caracteres, listas y funciones.

```{r}
# un vector numérico (con cinco elementos)
c(1,2,3,4,5)
```

```{r}
# a vector de caracteres (con sólo un elemento)
"This is an object too"
```

```{r}
# una lista
list(c(1,2,3,4,5),"This is an object too", " this is a list")
```

```{r}
# una función
function(x,y) {x + y}
function(x,y) {x + y}
```


### 3) Simbolos

Se refiere al nombre de la variable al que se le está asignando un objeto en el entorno. 

```{r}
x <- 1 #asignamos el símbolo "x" al objeto "1" en el entorno.
```

### 4) Funciones

Una función hace referencia a un objeto que toma algunos objetos como “input” (es decir, los argumentos de la función) para retornar un objeto como “output”.

- En declaraciones de asignación, la mayoría de los objetos son inmutables. Por tanto, R copiará el objeto y no únicamente la referencia al objeto. Así, todo en R es un objeto: funciones, símbolos e incluso expresiones.


### 5) Valores especiales

#### 5.1 Na

Esto se utiliza para representar valores faltantes (NA significa "not available".) y pueden encontrarse en texto cargado en R (para representar valores faltantes) o en data cargada desde bases de datos importadas (para reemplazar los valores “NULL”)


```{r}
v <- c(1,2,3)
v
```

```{r}
length(v) <- 4
v
```


#### 5.2 Inf y -Inf

En los casos en que el resultado es computacionalmente muy grande, R retornará el valor Inf en caso dicho resultado sea positivo o cero y -Inf en caso sea negativo. 

```{r}
2 ^ 1024
```

```{r}
- 2 ^ 1024
```


#### 5.3 NaN

Este valor aparecerá cada vez que el resultado pedido y producido sea poco coherente.

```{r}
0 / 0
```
 
#### 5.4 NULL

Este valor es usualmente empleado como un argumento en funciones para indicar que no se le asignó valor alguno al argumento.


#### 5.5 Coerción

Cuando llama a una función con un argumento del tipo incorrecto, R intentará forzar los valores a un tipo diferente para que la función funcione. Hay dos tipos de coerción que ocurren automáticamente en R: coerción de objeto formal y coerción de tipo incorporado. 

- Con funciones genéricas, R buscará un método adecuado. Si no hay una coincidencia exacta, R buscará un método de coerción que convierta el objeto en un tipo para el que existe un método adecuado.
- Asimismo, R convertirá automáticamente entre tipos de objetos integrados cuando corresponda. R convertirá de tipos más específicos a tipos más generales.














