---
title: "Limpieza de datos"
author: "Alexandra Brun Coronado"
date: "`r format(Sys.time(), '%d %B %Y')`"
output: 
  html_document:
    toc: true
    toc_float: true
    collapsed: false
    number_sections: false
    toc_depth: 1
    code_download: true
    theme: flatly
    highlight: textmate
---
¡Hola!

En la siguiente sección se explicarán algunas funciones para limpiar datos y estructurar información en R. 

### 1) Explorar los datos 

Para esta sección se utilizará la base de datos de Daphna Canetti, Ibrahim Khatib, Aviad Rubin y Carly Wayne que utilizaron en su trabajo sobre el impacto del framing de los conflictos en las actitudes políticas.

```{r message=FALSE, warning=FALSE}
library(readxl)
data <- read_excel("The impact of conflict frames on political attitudes.xlsx")
View(data)
```

Puedes encontrar el dataset en el repositorio de GitHub [aqui](https://github.com/HBurkli/statistics-for-social-sciences.github.io/tree/main/Bases_de_datos).

Lo primero que deberás realizar luego de cargar una base de datos es explorarla, para esto hay diferentes funciones: 

#### a. dim() 

La función `dim()` nos permite ver la dimensión de la base de datos.

```{r message=FALSE, warning=FALSE}
dim(data) #El primer número hacer referencia a las filas y el segundo número a las columnas.
```

#### b. head() 

La función `head()` te permitirá ver las primeras filas de la base de datos. 

```{r message=FALSE, warning=FALSE}
head(data)
# También podrás seleccionar la cantidad de filas que quieras ver. Por ejemplo, mostrar las primeras 10 filas. 
head(data, n=10) 
```

#### c. summary() 

Al aplicar la función `summary ()` obtendrás un resumen general sobre las variables de tu dataset. Te mostrará: el valor mínimo, el valor máximo, la media, la mediana. primer y tercer cuartil. 

```{r message=FALSE, warning=FALSE}
summary(data)
```

#### d. str() 

Con la función str() podrás visualizar la estructura interna de la base de datos. Te dará información sobre: el nombre de las columnas, el número de observaciones, el tipo de dato y las primeras observaciones por cada columna.  

```{r message=FALSE, warning=FALSE}
str(data)
```

### 2) Valores perdidos (NA) 

Lo primero que debes hacer es comprobar si en tu base de datos hay valores perdidos. Al anidar la función `is.na()` con la función `sum()` podrás saber la cantidad de NA en tu dataset. Por ejemplo: 

```{r message=FALSE, warning=FALSE}
sum(is.na(data)) 
```

Luego, tienes las siguientes dos opciones: 

#### a. Eliminar todos los NA en un dataset 

La función `na.omit()` te permitirá eliminar todas las filas con valores NA en cualquier columna de tu dataset.Para ello puedes ejecutar el siguiente comando: 

```{r message=FALSE, warning=FALSE}
data_omit <- na.omit(data)
```

#### b. Eliminar los NA de una columna 

En la práctica, usualmente vas a necesitra eliminar los valores perdidos de algunas columnas y no de todo el dataset. La función `complete.cases()` te permitirá realizar esta tarea. Por ejemplo: 

```{r message=FALSE, warning=FALSE}
data_cases <- data[complete.cases(data$Female), ] 
# En este ejemplo se están eliminando los NA de la columna Female. 
```

### 3) Coerción 

En R los datos pueden ser transformados (coercionados) de un tipo a otro. Las coerciones se realizan en un orden en particular, de los datos más restrictivos a los más flexibles y no pueden ocurrir en orden inverso. 

<center>
### **Logical ➝ Integer ➝  Numeric ➝  Character**
</center>

Para realizar una coerción en específico podrás utilizar la familia de funciones as(): 

- as. integer() --> Devuelve datos enteros 
- as. numeric() --> Devuleve datos numéricos 
- as.character --> Devuelve una cadena de texto 
- as.factor() --> Devuelve un factor 
- as.logic() --> Devuelve un dato de tipo lógico 
- as.null() --> Devuelve NULL 

(*) Ten en cuenta que los datos numéricos y cadena de texto pueden ser transformados a factor. 

```{r}
data_omit$Age <- as.numeric(data_omit$Age)
```

### 4) Seleccionar variables con R base

Antes de abordar datos, es fundamental difinir el tipo de análisis que se desea realizar. Para ello, la adecuada selección de variables facilitará la posterior manipulación de los datos.

Para seleccionar las variables se utilizarán los corchetes "[ ]". Como se quiere seleccionar variables, se debe especificar a R que se trabajará con columnas, para ello se debe incorporar una coma luego del primer corchete. Por ejemplo:

```{r}
data[, 1] #En este caso, se está seleccionando la primera columna (variable) de la base de datos data_omit.

data[, c(1,2,3)] #En este ejemplo, se están seleccionando las variables número uno, dos y tres
```

También es posible seleccionar un intervalo de columnas.

```{r}
data[, 1:5] #Acá se está seleccionando de la primera a la quinta variable.
```

### 5) Filtrar observaciones con R base

Para este caso, como se quiere filtrar las observaciones, la coma se debe colocar antes del segundo corchete. Por ejemplo:

```{r}
data[data$married == 1, ] #Se están filtrando las observaciones de las personas que sí están casadas.
```

Es posible incorporar más de un filtro a la vez.

```{r}
data[data$Gender == 1 & data$Rel_deg == 4, ] #Para este ejemplo se están filtrando los casos de hombres con un indicador de religiosidad muy alto.
```


















