---
title: "Recodificación de datos"
author: "Alexandra Brun Coronado"
date: "`r format(Sys.time(), '%d %B %Y')`"
output: html_document
---

¡Hola!

En esta sección aprenderás a recodificar los datos. Lo primero que haremos será importar la Encuesta Mundial de Valores (WVS) 2018 de Brasil.

```{r message=FALSE, warning=FALSE}
install.packages("readxl")
library (readxl)
data <- read_excel("wvs_brasil2.xlsx")
```

Puedes encontrar el dataset en el repositorio de GitHub [aqui](https://github.com/HBurkli/statistics-for-social-sciences.github.io/blob/main/Bases_de_datos/wvs_brasil2.xlsx).

### 1) Etiquetar variables

Para poder recodificar una variable lo primero que deberás hacer es convertir la variable original a un factor y luego etiquetarla. Para generar las etiquetas puedes utilizar la función `factor()` con la siguiente sintaxis: 

factor(variable, levels, labels) 
- variable: la variable a etiquetar, esta debe ser un vector y no ser decimal. 
- levels: este argumento es opcional y hace referencia a los valores que tiene el vector. 
- labels: se refiere a las etiquetas que van a tomar los valores del vector. 

Por ejemplo, con esta función podrás cambiar las categorías de la variable H_SETTLEMENT.

```{r}
table(data$`H_SETTLEMENT: Settlement type`)
```

```{r}
data$`H_SETTLEMENT: Settlement type` <- factor(data$`H_SETTLEMENT: Settlement type`, levels = c(1:5), labels = c("Capital", "Centro_regional","Centro_local","Otra_ciudad","Villa"))
table(data$`H_SETTLEMENT: Settlement type`)
```

### 2) Recodificar variables 

#### a. Usando corchetes 

Los corchetes nos permiten seleccionar grupos de observaciones o grupos de variables para realizar determinados procedimientos. A continuación, recodificaremos la variable "G_Townsize" para que en lugar de 8 categorías haya 5.

```{r}
table(data$`G_TOWNSIZE: Settlement size_8 groups`)
```

```{r message=FALSE, warning=FALSE}
data$G_T2[data$`G_TOWNSIZE: Settlement size_8 groups` <= 1] <- 1
data$G_T2[data$`G_TOWNSIZE: Settlement size_8 groups` >=2 & data$`G_TOWNSIZE: Settlement size_8 groups` <=3] <- 2
data$G_T2[data$`G_TOWNSIZE: Settlement size_8 groups` >=4 & data$`G_TOWNSIZE: Settlement size_8 groups` <=5] <- 3
data$G_T2[data$`G_TOWNSIZE: Settlement size_8 groups` >=6 & data$`G_TOWNSIZE: Settlement size_8 groups` <=7] <- 4
data$G_T2[data$`G_TOWNSIZE: Settlement size_8 groups` == 8] <- 5

table(data$G_T2)
```

#### b. Usando replace ()

Esta función te permitirá reemplazar el valor específico de un vector por uno nuevo. Su sintaxis es: 

replace(vector, list, valores) 
- vector: se refiere al nombre del vector 
- list: es la posición del elemento o elementos que vas a querer reemplazar. 
- valores: se refiere al nuevo valor 

```{r}
data$`S_INTLANGUAGE: Language in which interview was conducted` <- replace(data$`S_INTLANGUAGE: Language in which interview was conducted`, list=c(2,4,6), values=c("Portugues", "Portugues","Portugues")) 
```

En este ejemplo reemplazamos los valores en las posiciones 2, 4 y 6 por la palabra "Portugues".

#### c. Usando recode()

Esta función te permitirá recodificar valores numéricos según su posición y valores categóricos según su nombre.  

Lo primero que deberás hacer es instalar el paquete `dplyr()` y utilizar la librería **car()**. 

```{r message=FALSE, warning=FALSE}
install.packages("dplyr") 
library(car) 
```

En el siguiente ejemplo lo que haremos será recodificar las observaciones con valores -2 y -1 de la variable "Q4:Important in life:Politics" para tener solo 4 categorías.

```{r}
table(data$`Q4: Important in life: Politics`)
```

```{r}
library(car)
data$`Q4: Important in life: Politics` <- recode(data$`Q4: Important in life: Politics`, "-2=1; -1=1") 
table(data$`Q4: Important in life: Politics`) 
```

#### c. Usando ifelse()

Esta función te permitirá utilizar en una sola línea de código las funciones `if()` y `else()`: 
- if: se utiliza cuando deseas que se ejecute una operación siempre y cuando cumpla con una condición. 
- else: se utiliza para indicarle al programa qué hacer cuando la condición de if() no se cumple.  

Es una forma de decirle a R: "Si esta condición es cierta, entonces haz esta operación". Esta función es particularmente útil para recodificar factores lógicos.

```{r}
table(data$Q260)
```


```{r}
data$Q260 <- ifelse(data$Q260 == 1, "Masculino", "Femenino") 
table(data$Q260)
```















