---
title: "Tipos y estructuras de datos"
author: "Alexandra Brun Coronado"
date: "`r format(Sys.time(), '%d %B %Y')`"
output:
  html_document:
    toc: true
    toc_float: true
    collapsed: false
    number_sections: false
    toc_depth: 1
    code_download: true
    theme: flatly
    highlight: textmate
---

¡Hola!

RStudio tiene la capacidad de manejar diversos tipos de datos. Al referirse a tipos de datos en R, se habla de los objetos más básicos que se pueden manipular también conocidos como datos atómicos. A continuación, se detallará los distintos tipos de datos, así como algunas de las estructuras en las que se pueden almacenar.

### 1) Tipos de datos

#### 1.1 Numéricos

##### 1.1.1 Numeric o double

En R *double* es la representación de un número real, es decir, número con decimales. 

```{r}
numero_double <- 16.12
numero_double
```

Se puede consultar la clase del objeto a través de la función `class()`.

```{r}
class(numero_double)
```

Sin embargo, también se puede saber el tipo de dato por medio de la función `typeof()`:

```{r}
typeof(numero_double)
```

##### 1.1.2 Integer

Integer es la tipificación para los números enteros en R.

```{r}
numero_entero <- 9
class(numero_entero)
typeof(numero_entero)
```

Todos los números en R (enteros o decimales) se tipifican como numeric; no obstante, se puede forzar a R para que lo entienda específicamente como entero agregando una *L*. Por ejemplo:

```{r}
int <- 5L
typeof(int)
```

#### 1.2 Character

Los caracteres o las cadenas de caracteres representan símbolos, letras, palabras o frases. En R todo texto debe estar siempre escrito entre comillas.

```{r}
character <- "paz" #El uso de comillas simples o dobles es equivalente.
class(character)
```

#### 1.3 Complex

El tipo de dato complejo es un objeto que incluye un número imaginario.

```{r}
complex <- 2 + 8i
typeof(complex)
```

#### 1.4 Logical

Este tipo de dato está compuesto por los valores *TRUE* (verdadero) y *FALSE* (falso). Suele ser el resultado de operaciones lógicas.

```{r}
logicoT <- TRUE
logicoF <- FALSE
typeof(logicoT)
typeof(logicoF)
```

Otra forma de verlo es la siguiente:

```{r}
a <- 7
b <- 10
a<b
```

#### 1.5 Factor
Estrictamente, no es un tipo de dato. Un factor es una variable categórica con un número determinado de valores o niveles. En R se utilizan para clasificar los datos por medio de grupos o categorías determinados por los niveles del factor. 

Se pueden crear con la función `factor()`.

```{r}
vector_paisesAP <- factor (c("p", "m", "ch", "c", "p", "m", "m", "c", "c"))
class(vector_paisesAP)
```

Sin embargo, se puede utilizar una sintaxis más específica para determinar los niveles del factor (levels) y asignar etiquetas (labels) respectivamente.

```{r}
vector_paisesAP <- factor(vector_paisesAP, levels=c("p","m","ch","c"), labels=c("Peru","Mexico","Chile","Colombia"))
vector_paisesAP
```

### 2) Estructuras de datos

#### 2.1 Secuencias numéricas

```{r}
1:15
15:1
seq(1,20) #Puede leerse como secuencia del 1 al 20.
seq(0, 10, by = 0.5) #Puede leerse como una secuencia del 0 al 10, pero con una diferencia de 0.5 entre cada elemento.
```

#### 2.2 Listas

Una lista es una colección de elementos que pueden ser de distinto tipo.

```{r}
x <- c(1, 2, 3, 4, 5)
y <- c("America", "Europa", "Asia", "Africa", "Antartida")
lista <- list(x, y)
lista
```

#### 2.3 Matrices y Data Frames

Ambos representan datos "rectangulares", lo cual quiere decir que se usan para almacenar datos tabulares, con filas y columnas. Se diferencian en que las matrices solo pueden contener una sola clase de datos, mientras que los data frames pueden contener diversas clases de datos.

##### 2.3.1 Matrices

Una matriz es una estructura bidimensional donde las filas son horizontales y las columnas verticales. Por ejemplo, una matriz de 5 por 6 (5x6) tiene 5 filas y 6 columnas.  Para crear una matriz se puede utilizar la función `matrix()`.

```{r}
matriz <- matrix(1:15, 5, 3) #El primer argumento hace referencia a los datos , el segundo argumento hace referencia al número de  filas (5) y el último al número de columnas (3)
class(matriz)
matriz
```

##### 2.3.2 Data Frames

Un data frame también es una estructura de datos bidimensional, pero es una lista de vectores de la misma longitud. Para crear una matriz se puede utilizar la función `data.frame()`.

```{r}
consejo_seguridad <- c("EEUU", "China", "Rusia", "Francia", "ReinoUnido") #Se crea un vector para realizar el ejemplo

mi_dataframe <- data.frame(consejo_seguridad, matriz)
class(mi_dataframe)
mi_dataframe
```










